【裁判字號】    94,訴,3234
【裁判日期】    951130
【裁判案由】    地價稅
【裁判全文】
臺北高等行政法院裁定
                                     94年度訴字第03234號
                              .
原      告  臺北市神明會公業保.
代  表  人  甲○○
被      告  臺北市稅捐稽徵處
代  表  人  乙○○（處長）
訴訟代理人  丁○○
            丙○○
上列當事人間因地價稅事件，原告不服臺北市政府中華民國94年
8月12日府訴字第09419436000號訴願決定，提起行政訴訟。本院
裁定如下：
    主  文
原告之訴駁回。
訴訟費用由原告負擔。
    理  由
一、按行政訴訟法第4條第1項規定，人民因中央或地方機關之違
    法行政處分，認為損害其權利或法律上之利益，經依訴願法
    提起訴願而不服其決定者，得向高等行政法院提起撤銷訴訟
    。而所謂行政處分，依訴願法第3 條第1 項規定，係指中央
    或地方機關就公法上具體事件所為之決定或其他公權力措施
    而對外直接發生法律效果之單方行政行為而言。又官署所為
    單純的事實敘述或理由說明，並非對人民之請求有所准駁，
    既不因該項敘述或說明而生法律上之效果，非訴願法上之行
    政處分，人民對之提起訴願，自非法之所許，改制前行政法
    院62年度裁字第41號著有判例。倘原告對於不得提起訴願之
    非行政處分，經訴願機關為不受理之決定後，復提起行政訴
    訟，乃不備起訴之要件，顯非合法，應予駁回。
二、本件原告因積欠85年至90年地價稅，經被告所屬信義分處移
    請法務部行政執行署臺北行政執行處執行，並經臺灣臺北地
    方法院民事執行處以92年10月24日北院錦90執酉字第10994
    號參與分配時獲得分配款繳納完畢。惟經被告所屬松山分處
    查明，原告尚有85年至90年地價稅之記帳稅款共計新臺幣（
    以下同）361,699元未列入，致87年至90年尚有欠稅款計
    218,839元，該松山分處乃以93年8月12日北市稽松山甲字第
    09360748500號函請法務部行政執行署臺北行政執行處就原
    移送之90年地稅執專字第5001號案行政執行事件繼續執行。
    原告不服，於94年3月15日向松山分處陳情，主張87、88 年
    所欠繳之地價稅業經臺灣臺北地方法院民事執行處以92 年
    10月24日北院錦90執酉字第10994號參與分配時即獲得分配
    款繳納完畢，請求撤回90年地稅執專字第5001號案行政執行
    事件，嗣經松山分處以94年3月29日北市稽松山甲字第
    09460452400號函否准所請，原告不服，提起訴願，經訴願
    機關為不受理決定，遂向本院提起本件行政訴訟。
三、經查，被告所屬松山分處94年3月29日北市稽松山甲字第
    09460452400號函略以，主旨：有關貴神明會管理人甲○○
    主張87、88年所欠繳之地價稅業經臺灣臺北地方法院民事執
    行處92年10月24日以北院錦90執酉字第10994號參與分配時
    即獲得分配款繳納完畢，請撤回90年稅執專字第0005001號
    執行事件乙案，復如說明二…說明：…二、查臺灣臺北地方
    法院民事執行處以90年度民執酉字第10994號拍賣貴神明會
    房地，臺北市稅捐稽徵處信義分處以90年1月29日北市稽信
    義字第09160167200號函，將貴神明會85年至90年積欠地價
    稅2,238,963元聲請參與分配，案經臺灣高等法院以92年度
    上字第132號民事判決，獲得分配款共計863,166元，並據以
    沖抵貴神明會86年至92年欠繳地價稅；惟查信義分處聲請參
    與分配之款項並未將貴神明會另滯欠85年至90年地價稅之記
    帳稅款（適用於納稅義務人為公有機關之情形，本件因被告
    之作業錯誤而誤作記帳，見95年7 月13日以下筆錄）共計
    361,699 元列入，致87年至90年尚有欠稅款共計218,839 元
    ，因逾期未繳，本分處依稅捐稽徵法第20條規定移送執行並
    無不合等語。核其內容，係該分處依原告之陳情事項所為答
    復，僅係單純事實陳述，並非對人民為發生法律效果之行政
    行為，亦非對原告之主張有所准駁，尚不對外發生法律效果
    ，故不屬於行政處分。訴願機關為不受理之決定，並無不合
    。
四、原告不服前開訴願決定，提起本件行政訴訟，其訴之聲明請
    求撤銷訴願決定、原處分及原移請法務部行政執行署臺北行
    政執行處繼續執行之處分云云；經本院予以曉諭，原告仍執
    意為此訴之聲明（見本件95年11月16日言詞辯論筆錄第1 頁
    ）。然查，原告對於不得提起訴願之非行政處分，經訴願機
    關為不受理之決定，復提起撤銷訴訟，其訴即屬不備起訴之
    要件，為不合法，應予駁回。
五、另原告雖主張87、88年所欠繳之地價稅業經臺灣臺北地方法
    院民事執行處以92年10月24日北院錦90執酉字第10994 號被
    告參與分配時，即獲得分配款繳納完畢云云，惟查，被告因
    記帳稅款之故，87年至90年原告尚欠地價稅款共計218,839
    元等情，業據被告提出各期地價稅課稅明細表、稅額繳款書
    送達及移送執行等資料影本附本院卷可稽。又原告主張其所
    欠之地價稅款，被告已聲請參與分配，並經臺灣高等法院92
    年度上字第132 號分配表異議之訴事件之確定判決，獲得分
    配款863,166 元，並據以抵沖被告86年至92年欠繳之地價稅
    ，原告所欠之87、88地價稅，已因確定判決之既判力，而歸
    於消滅云云。惟按民事判決，在於確定私權關係，民事確定
    判決僅對私權紛爭發生確定判決之既判力；至於公法事件，
    原則上非屬民事訴訟審判之範圍，自不因民事事件之審判而
    對公法關係發生確定判決之既判力；準此，本件被告因記帳
    稅款，其向原告徵收之87年至90年之地價稅，仍有部分稅款
    尚未收取，其在法定期間內，移請行政執行機關繼續執行，
    乃在行使公法上之權利，此公法上之稅捐債權，並不因前開
    民事分配表異議之訴之確定判決而歸於消滅，併此敘明。
六、據上論結，本件原告之訴為不合法，依行政訴訟法第107條
    第1項第10款、第104條，民事訴訟法第95條、第78條，裁定
    如主文。
中    華    民    國     95    年   11    月    30    日
                       第五庭審判長法  官  張瓊文
                                   法  官  王碧芳
                                   法  官  蕭忠仁
上為正本係照原本作成。
如不服本裁定，應於送達後10日內向本院提出抗告狀（須按他造
人數附繕本）。
中    華    民    國    95    年    11    月   30     日
                                   書記官  蕭純純


司法院資訊處製作；財團法人民間司法改革基金會備份。
